【裁判字號】    97,易緝,29
【裁判日期】    980202
【裁判案由】    贓物
【裁判全文】
臺灣花蓮地方法院刑事判決              97年度易緝字第29號
公  訴  人  臺灣花蓮地方法院檢察署檢察官
被      告  乙○○
上列被告因贓物案件，經檢察官提起公訴（95年度偵字第275 號
），被告於準備程序中，就被訴事實為有罪之陳述，本院裁定改
行簡式審判程序審理，並判決如下：
    主  文
乙○○連續收受贓物，處有期徒刑陸月，如易科罰金，以銀元參
佰元即新臺幣玖佰元折算壹日，減為有期徒刑參月，如易科罰金
，以銀元參佰元即新臺幣玖佰元折算壹日。
    事  實
一、乙○○因上班而無交通工具，明知魏文政（已先行審結）於
    民國93年8 月15日後某日在不詳時、地，自真實姓名年籍不
    詳之男子收受來路不明之重型機車1 部（原應懸掛車牌號碼
    NEY—408號，於93年8 月15日經報失竊），係屬來路不明之
    贓物，竟於93年11月25日下午3 時許，在花蓮縣吉安鄉○○
    ○街175號之3，由魏文政告知以「這台機車沒有車牌，我不
    敢保證有無問題，如果要用你就拿去用」等語後，乙○○仍
    予收受該機車供己騎乘，作為上、下班代步之用。嗣乙○○
    騎乘上開未懸掛車牌之機車數日後，於93年12月上旬某日，
    其同事吳錦枝（已先行審結）見乙○○騎乘之機車未懸掛車
    牌一事，即主動從其任職之花蓮市衛生所掛號服務台抽屜內
    拿出其自於不詳時、地，自姓名年籍不詳之人處收受之車牌
    HCR—767號車牌1 面（業於85年2 月14日經登記所有人花蓮
    市衛生所報案失竊）交予乙○○，乙○○遂承前不法之概括
    犯意，對於該面來路不明之車牌不予拒絕，反將收受而懸掛
    於前開向魏文政交付之重型機車上使用，至94年1 月12日下
    午2 時5 分許，經警在花蓮市○○路○段318 巷口執行機車
    肅竊查緝時，發現乙○○騎乘之機車車型與懸掛之車牌不符
    ，循線追查，始獲上情。
二、案經花蓮縣警察局花蓮分局報告臺灣花蓮地方法院檢察署檢
    察官偵查起訴。
    理  由
一、上揭事實，業據被告乙○○於本院準備程序及審理中坦承不
    諱，核與證人即被害人甲○○、丙○○等於警詢時之證述相
    符，並有贓物認領保管單2 份、車輛竊盜及車牌失竊資料個
    別查詢報表之查詢車輛認可資料2 份、車籍作業系統查詢認
    可資料2 份、查獲時翻拍照片6 張等在卷可稽，足認被告自
    白與事實相符，堪信真實。從而本件事證已臻明確，被告之
    犯行堪予認定，應依法論科。
二、按被告行為後，94年2 月2 日修正公佈之刑法已於95年7 月
    1 日生效施行，其中修正後第2 條第1 項「行為後法律有變
    更者，適用行為時之法律。但行為後之法律有利於行為人者
    ，適用最有利於行為人之法律」之規定，乃係關於新舊法比
    較適用之準據法，其本身無關行為可罰性要件之變更，故刑
    法修正施行後，應適用該修正後之第2 條第1 項之規定，依
    「從舊從輕」之原則比較新、舊法律之適用，經查：
  (一)刑法第349 條第1 項並未修正，自無有利或不利而為新舊法
    比較適用之問題，惟其該條所定關罰金部分，因修正前刑法
    第33條第5 款規定：「罰金：一元（銀元）以上」，而銀元
    與新臺幣間之折算，依現行法規所定貨幣單位折算新臺幣條
    例規定，以銀元一元折算新臺幣三元。而修正後刑法第33條
    第5 款則規定：「罰金：新臺幣一千元以上，以百元計算之
    」，經比較新舊法之規定，修正後刑法第33條第5 款所定罰
    金之最低數額，較修正前提高，故修正前第33條第5 款之規
    定對被告較有利，應適用被告行為時之規定。
  (二)修正前刑法第56條有關「連續數行為而犯同一之罪名者，以
    一罪論，但得加重其刑至二分之一」之連續犯規定，經修正
    刪除。被告等所犯數次收受贓物罪之行為，均發生於新法施
    行之前，各所為犯罪時間緊接，均係犯基本構成要件相同之
    罪名，主觀上顯各係基於概括犯意所為，為連續犯，依修正
    前刑法第56條規定，應論以一罪，而在刑法修正後，則應分
    論併罰，自以修正前連續犯之規定較有利於被告。
  (三)被告於行為時之刑法第41條第1 項前段規定：「犯最重本刑
    為5 年以下有期徒刑以下之刑之罪，而受6 個月以下有期徒
    刑或拘役之宣告，因身體、教育、職業、家庭之關係或其他
    正當事由，執行顯有困難者，得以1 元以上3 元以下折算一
    日，易科罰金。」，又被告行為時之易科罰金折算標準，修
    正前罰金罰鍰提高標準條例第2 條前段（現已刪除）規定，
    就其原定數額提高為100 倍折算1 日，則本件被告行為時之
    易科罰金折算標準，應以銀元300 元折算1 日，經折算為新
    臺幣後，應以新臺幣900 元折算為1 日。惟95年7 月1 日修
    正公布施行之刑法第41 條第1 項前段則規定：「 犯最重本
    刑為五年以下有期徒刑以下之刑之罪，而受六個月以下有期
    徒刑或拘役之宣告者，得以新臺幣一千元、二千元或三千元
    折算一日，易科罰金。」，比較修正前後之易科罰金折算標
    準，以95年7 月1 日修正公布施行前之規定，較有利於被告
    ，則應依刑法第2 條第1 項前段，適用修正前刑法第41條第
    1 項前段規定，定其折算標準。
三、核被告所為，係犯刑法第349 條第1 項之收受贓物罪。被告
    先後收受機車及車牌之行為，乃為遂行同一目的，且時間緊
    接，顯係基於概括之犯意，應論以連續犯並依法加重其刑至
    二分之一。爰審酌被告無犯罪前科紀錄，素行良好，收受贓
    物為機車及車牌，收受贓物之動機、目的為供己代步使用，
    犯罪後坦承犯行，態度尚佳等一切情狀，乃量處如主文所示
    之刑，並諭知易科罰金之折算標準。另被告所犯收受贓物罪
    之時間係在96年4 月24日以前，所犯合於中華民國九十六年
    罪犯減刑條例第2 條第1 項第3 款之規定，應減其宣告刑二
    分之一，並依上述說明諭知減刑後之易科罰金折算標準，以
    示懲儆。
據上論斷，應依刑事訴訟法第273 條之1第1項、第299條第1項前
段、刑法第2條第1項前段、第349條第1項，修正前刑法第41條第
1 項前段，修正前罰金罰鍰提高標準條例第2 條，現行法規所定
貨幣單位折算新臺幣條例第2 條，中華民國九十六年罪犯減刑條
例第2 條第1項第3款、第7條、第9條，判決如主文。
本案經檢察官羅美秀到庭執行職務
中    華    民    國    98    年    2     月    2     日
                        臺灣花蓮地方法院刑事第四庭
                                    法  官  沈培錚
以上正本證明與原本無異。
如不服本判決應於收受送達後10日內向本院提出上訴書狀，並應
敘述具體理由。其未敘述上訴理由者，應於上訴期間屆滿後20日
內向本院補提理由書（均須按他造當事人之人數附繕本）「切勿
逕送上級法院」。告訴人或被害人如對於本判決不服者，應具備
理由請求檢察官上訴，其上訴期間之計算係以檢察官收受判決正
本之日期為準。
中    華    民    國    98    年    2     月    3     日
                                    書記官
附錄本判決論罪之法律條文：
中華民國刑法第349條
收受贓物者，處3年以下有期徒刑、拘役或5百元以下罰金。搬運
、寄藏、故買贓物或為牙保者，處5 年以下有期徒刑、拘役或科
或併科1千元以下罰金。
因贓物變得之財物，以贓物論。


司法院資訊處製作；財團法人民間司法改革基金會備份。
